臺灣臺中地方法院小額民事判決
111年度沙小字第402號
原      告  蔡麗華  

被      告  黃淵鑒  
上列當事人間請求返還管理費事件，經本院於民國111年11月9日
言詞辯論終結，判決如下：
    主      文
原告之訴駁回。
訴訟費用新臺幣壹仟元由原告負擔。 
　　事實及理由
一、原告主張：（一）兩造於民國105年11月9日簽訂房屋租賃契
    約書（下稱系爭租約），約定由被告向原告承租門牌號碼臺
    中市○○區○○路0段000號7樓之1號房屋（下稱系爭房屋），租
    賃期間自105年11月20日起至110年11月20日止共計5年，每
    月租金為新臺幣（下同）8,200元。且依系爭租約第7條第6
    項記載系爭房屋之管理費自出租日起由被告負責繳納，然自
    106年11月間起因補稅問題，每月租金調整為8,500元，卻忘
    記向被告收取每月管理費500元，故自106年11月起至108年5
    月止共計19個月管理費（下稱系爭管理費），係由原告出面
    向系爭房屋所屬公寓大廈管理委員會繳納。（二）
　　原告向被告追討管理費，被告自108年6月間起開始補繳管理
    費，但對於系爭管理費卻僅補繳每月200元，共計11個月，
    迄今尚積欠7,300元（計算式：300元×11個月＝3300元，500
    元×8個月＝4000元，3300元＋4000元＝7300元），為此爰依系
    爭租約第7條第6項約定提起本件訴訟等語。並聲明：被告應
    給付原告7,300元，及自起訴狀繕本送達被告之翌日起至清
    償日止，按年息百分5計算之利息。
二、被告則以：（一）伊將錢匯入原告的帳戶，用以繳納租金、
    水電費、管理費，伊沒有欠錢。（二）被告前以原告多收錢
    為由提起民事訴訟，經本院以110年度中小字第2937號判決
    在案，且前案開過3次庭，本件原告提出書狀及證據，當時
    應已全部提出等語資為抗辯。並聲明：原告之訴駁回。
三、本院之判斷：
（一）原告主張：兩造於105年11月9日簽訂房屋租賃契約書（即
      系爭租約），約定由被告向原告承租門牌號碼臺中市○○區
      ○○路0段000號7樓之1號房屋（即系爭房屋），租賃期間自
      105年11月20日起至110年11月20日止共計5年，每月租金
      為8,200元等情，業據其提出房屋租賃契約書影本為證（
      見本院卷第73至81頁），並為被告所不爭執（見本院卷第
      98頁），自堪信為真實。
（二）原告主張：系爭房屋之每月管理費為500元，自106年11月
      起至108年5月止共計19個月管理費（即系爭管理費），係
      由原告出面向系爭房屋所屬公寓大廈管理委員會繳納等情
      ，被告則辯稱：伊將錢匯入原告的帳戶，用以繳納租金、
      水電費、管理費，伊沒有欠錢等語，經查：
　  1.按當事人主張有利於己之事實者，就其事實有舉證之責任
      ，民事訴訟法第277條前段定有明文。次按民事訴訟如係
      由原告主張權利者，應先由原告負舉證之責，若原告先不
      能舉證，以證實自己主張之事實為真實，則被告就其抗辯
      事實即令不能舉證，或其所舉證據尚有疵累，亦應駁回原
      告之請求（最高法院17年度上字第917號民事裁判意旨參
      照）。而原告主張前情，為被告所否認，揆諸前揭說明，
      原告應就其前揭主張，負舉證責任。
　　2.觀諸原告提出字據影本之抬頭記載「雙星金邸110年7.8月
      份管理費繳費情形」等字樣（見本院卷第19頁），可見該
      字據充其量僅涉及110年7、8月間管理費繳納情形，自難
      據此逕行推論系爭房屋之管理費自106年11月起至108年5
      月止均係由原告出面繳納。
　　3.至於前揭字據之下方雖經人手寫記載「一個月500元，我
      一次繳都是半年繳，所以是3000元」等語，然原告於111
      年11月9日本院言詞辯論期日已自承前揭手寫文字係由其
      書寫乙節（見本院卷第159頁），則前揭手寫文字既係由
      原告自行書寫，尚難據此逕為對原告有利之認定。　
　  4.此外，原告復未就其主張前情，提出其他證據以實其說，
      自難信為真實。從而，原告前揭主張，尚非可採。　
（三）原告主張：被告自108年6月間起開始補繳管理費，但對於
      系爭管理費卻僅補繳每月200元，共計11個月，迄今尚積
      欠7,300元（計算式：300元×11個月＝3300元，500元×8個
      月＝4000元，3300元＋4000元＝7300元）等情，被告則辯稱
      ：被告前以原告多收錢為由提起民事訴訟，經本院以110
      年度中小字第2937號判決在案，且前案開過3次庭，本件
      原告提出書狀及證據，當時應已全部提出等語，復查：
　　1.按學說上所謂之「爭點效」，係指法院於確定判決理由中
      ，對訴訟標的以外當事人所主張或抗辯之重要爭點，本於
      兩造辯論之結果所為之判斷結果，除有顯然違背法令，或
      當事人提出新訴訟資料足以推翻原判斷之情形外，於同一
      當事人間，就與該重要爭點有關之他訴訟，不得再為相反
      之主張，法院亦不得作相異之判斷而言，其乃源於訴訟上
      之誠信原則及當事人公平之訴訟法理而來。是「爭點效」
      之適用，除理由之判斷具備「於同一當事人間」、「非顯
      然違背法令」及「當事人未提出新訴訟資料足以推翻原判
      斷」等條件外，必須該重要爭點，在前訴訟程序已列為足
      以影響判決結果之主要爭點，經兩造各為充分之舉證，一
      如訴訟標的極盡其攻擊、防禦之能事，並使當事人適當而
      完全之辯論，由法院為實質上之審理判斷，前後兩訴之標
      的利益大致相同者，始應由當事人就該事實之最終判斷，
      對與該重要爭點有關之他訴訟負結果責任，以符民事訴訟
      上之誠信原則（最高法院96年度臺上字第307號民事裁判
      意旨參照）。
　　2.依系爭租約第3條記載：「1.每月租金新台幣捌仟貳佰元
      整，雙方願定每期1個月份現金應於每期20日前繳付，無
      論任何理由不得拖延或拒納。2.保證金新台幣壹萬陸仟元
      整，於租賃期滿交還房屋時甲方（指原告）無息交還乙方
      （指被告）。」等語，及第7條第6項記載：「6.大樓或社
      區一切管理費自出租日起由乙方負責繳納。」等語（見本
      院卷第75、79頁），足見兩造約定系爭房屋之租金為每月
      8,200元，及保證金為16,000元，以及系爭房屋之管理費
      於前揭租賃期間內應由被告負責繳納。
　　3.被告前以原告要求其補繳房租、管理費，因其找不到系爭
      租約，相信原告所言而持續匯款，直至搬家時找到系爭租
      約，曾請原告返還溢繳金額未果為由，主張依不當得利之
      法律關係，訴請原告返還溢收款項94,000元，經本院臺中
      簡易庭以110年度中小字第2937號受理在案，並於110年11
      月30日判決「一、被告應給付原告新臺幣22,183元，及自
      民國110年4月17日起至清償日止，按年息百分之5計算之
      利息。二、原告其餘之訴駁回。三、訴訟費用新臺幣1,00
      0元，其中新臺幣236元由被告負擔，餘由原告負擔。四、
      本判決原告勝訴部分得假執行。」後，兩造均提起上訴，
      經本院民事庭於111年3月2日以111年度小上字第28號民事
      裁定駁回上訴而告確定。且本院臺中簡易庭110年度中小
      字第2937號小額民事判決之「事實及理由」欄第貳大段第
      三小段記載：「三、得心證之理由…（二）原告主張系爭
      租約並未約定管理費一節，為被告所否認。經查，依卷附
      之系爭租約第7條第6款約定：大樓或社區一切管理費用，
      自出租日起由乙方（即原告）負責繳納（見本院卷第25頁
      ），是系爭租約中，兩造確實約定原告承租系爭房屋後，
      由原告負責繳納管理費，應可認定。是原告主張系爭租約
      定並未約定管理費一節，尚無可採。是原告主張返還管理
      費部分，顯難認為有理。（三）原告主張系爭租約約定每
      月之租金為8,200元一節，雖為被告所否認，被告辯稱每
      月應係8,500元云云。然依卷附系爭租約第3條第1款約定
      ，每月租金為8,200元，並非被告所辯之8,500元。被告對
      此雖另辯稱因係原告要申請政府租屋補助，伊向原告表示
      會增加伊之稅務負擔，所以經過原告同意，於106年11月
      協議將租金恢復8,500元，伊不懂法律故而沒有將系爭契
      約重新更正；又原告社會歷練豐富，在租屋之時都知道要
      殺價，是重視金錢之人，何以3多年來多繳了那麼多錢都
      沒有反應？實有違常情等語。然兩造有無變更租約內容，
      改約定每月租金為8,500元，係有利於被告之事實，自應
      由被告就此事實負舉證之責任。然被告未能舉證以實其說
      ，自難認為被告所辯為真實，是每個月之租金應仍為8,20
      0元。…。（五）原告主張被告應返還押租金16,000元部分
      ，亦為被告所否認，被告並辯稱最後一期房租9,200元，
      原告僅匯了5,000元，所以尚欠4,200元，加計尚欠電費2,
      231元、水費486元、延遲交屋5天1,415元（計算式：283×
      5＝1,415）、未繳完之管理費1,400元（計算式：200×7＝1,
      400）、當月管理費500元，合計尚積欠10,232元，故押金
      扣除原告尚欠費用後，應退還原告之押金數額係5,768元
      （計算式：16,000－10,232＝5,768）；而交屋當日結算完
      畢就有要退給原告，但原告不拿就走了，伊事後亦有發簡
      訊、打電話，原告均不予置理等語。經查，依被告提出之
      中國信託商業銀行存款交易明細表中，原告於110年3月4
      日現金繳款5,000元，而本件租金為每月8,200元，非被告
      所辯最後一期房租9,200元，是原告應尚有房租3,200元未
      繳納，而非被告所辯之4,200元，加計管理費500元，應為
      3,700元。又被告辯稱尚欠電費2,231元、水費486元，原
      告並未爭執，是原告尚未繳納之金額合計應為6,417元。
      至被告所辯原告之押租金應扣遲延交屋5天1,415元、未繳
      完之管理費1,400元，均為原告所否認，此部分仍係有利
      於被告之事實，應由被告負舉證之責任，然被告就此亦未
      能舉證以實其說，自亦難認為被告此部分之辯解有理。是
      本件被告尚未返還之押租金16,000元，被告可扣減之金額
      為6,417元，則原告可請求返還之押租金金額應為9,583元
      。…。」等語，有該判決影本在卷可稽（見本院卷第101至
      107頁），並經本院依職權調閱該民事卷宗核閱屬實，自
      堪信為真實。
　  4.綜上以析，前案之兩造當事人與本件之兩造當事人相同，
      且被告有無繳納系爭房屋之管理費乃為前案重要爭點，業
      經兩造為充分之舉證，並進行攻擊、防禦而完全辯論，且
      前案就該重要爭點之判斷並無顯然違背法令之情形，揆諸
      前揭說明，前案判斷原告已以系爭租約第3條第2項記載保
      證金16,000元扣抵系爭租約第7條第6項記載系爭房屋之全
      部管理費乙節，於本件應有爭點效之適用，兩造不得再為
      相反之主張，本院亦不得作相異之判斷。從而，原告主張
      被告迄今尚積欠系爭租約第7條第6項記載系爭房屋之管理
      費7,300元乙節，尚非可採。
（四）從而，原告主張依系爭租約第7條第6項約定，請求被告應
      給付原告7,300元，及自起訴狀繕本送達被告之翌日起至
      清償日止，按年息百分5計算之利息，為無理由，應予駁
      回。
（五）兩造其餘之攻擊防禦方法及未經援用之證據，經本院斟酌
      後，認為均不足以影響本判決之結果，自無逐一詳予論駁
      之必要，併此敘明。
四、本件依民事訴訟法第78條、第436條之19條第1項規定，確定
    其訴訟費用額為第一審裁判費1,000元應由原告負擔。
中    華    民    國   111    年    12    月    14    日
                  沙鹿簡易庭  法  官  賴秀雯
以上正本係照原本作成。
如不服本判決，應於送達後20日內，以判決違背法令為理由，向
本院提出上訴狀並表明上訴理由（上訴理由應表明一、原判決所
違背之法令及其具體內容；二、依訴訟資料可認為原判決有違背
法令之具體事實），如於本判決宣示後送達前提起上訴者，應於
判決送達後20日內補提上訴理由書（須附繕本）。如委任律師提
起上訴者，應一併繳納上訴審裁判費。
中    華    民    國   111    年    12    月    14    日
                              書記官  陳任鈞